臺灣板橋地方法院刑事判決　　　　　　　　　　　　　九十年度易字第二五六六號
　　公　訴　人　臺灣板橋地方法院檢察署檢察官
　　被　　　告　甲○○○○限公司
　　兼右代表人　丁○○
　　被　　　告　戊○○
　　　　　　　　乙○○
右列被告因違反台灣地區與大陸地區人民關係條例案件，經檢察官提起公訴（九十年
度偵字第五五五三號），本院判決如左：
    主  文
甲○○○○限公司其受僱人因執行業務違反不得僱用大陸地區人民在台灣地區從事未
經許可之工作之規定，科罰金新台幣陸萬元。
戊○○法人之受僱人因執行業務違反不得僱用大陸地區人民在台灣地區從事未經許可
之工作之規定，處拘役拾日，如易科罰金，以佰元折算壹日。
丁○○、乙○○均無罪。
    事  實
一、戊○○係址設台北縣三重市○○路○段四一號二樓甲○○○○限公司（人間仙境
    歌唱廣場）之現場經理兼實際負責人，明知不得僱用大陸地區人民在台灣地區從
    事未經許可之工作，亦明知己○○、丙○○係大陸地區來台探親人民，竟於民國
    八十九年十二月間某日，僱用己○○、丙○○，在該公司上址從事未經許可之陪
    酒工作。嗣於八十九年十二月十三日凌晨一時三十分許，丙○○正在店內從事陪
    酒工作、己○○要為客人調酒服務時，為警當場查獲。
二、案經台北縣警察局蘆洲分局報請台灣板橋地方法院檢察署檢察官及該署檢察官主
    動檢舉偵查起訴。
    理  由
壹、有罪部分：
一、訊據被告戊○○矢口否認右揭犯行，並辯稱：其無僱用己○○、丙○○。己○○
    係股東乙○○之太太，當天是和乙○○去店裡玩，丙○○則是去找己○○，當天
    客人庚○○問那位小姐是誰，其說是股東的太太，庚○○叫己○○、丙○○去打
    招呼，不是坐檯云云。惟查：（一）右揭事實，業據證人即當天至店內消費之顧
    客庚○○於警訊中證稱：「警方於八十九年十二月十三日凌晨一時三十分許，至
    三重市○○路○段四一號二樓（人間仙境歌唱廣場）臨檢當場查獲」「（該店）
    有小姐坐檯，小姐每人每檯新台幣六百元」「該店為開放式空間，供客人輪流點
    歌，並提供酒、小菜及小姐坐檯」「我有叫小姐坐檯」「我共叫四名小姐坐檯，
    分別是小琍、小如、小娟及無憂共四人」「（警方查獲之大陸女子己○○、丙○○有無坐你的檯）有的（經當場指認），係小如及小琍」「我進入該店時，問櫃
    台人員（經指認係戊○○）有無小姐坐檯，櫃台說有，我才叫小姐坐檯」「我約
    今（十三）日零時二十分進入消費至警方臨檢時連小姐錢共付四千二百元」。其
    在本院審理中亦證稱：其當晚有請四個小姐坐檯，在警局指認之己○○、丙○○
    亦是坐檯，當晚因見隔壁桌有請小姐坐檯，其乃問現場經理有無小姐坐檯，現場
    經理說有，所以才請小姐坐檯，其在警局指認之己○○、丙○○二位小姐，亦有
    在隔壁桌坐檯等語。（二）查獲本案之警員陳清海之報告書上亦載有「職陳清海
    因接獲線報設於三重市○○路○段四十一號二樓人間仙境歌唱場，僱用大陸女子
    坐檯陪酒，職於八十九年十二月十八日一時許帶同仁一起到場臨（檢），當（場
    ）查獲大（陸）女子己○○、丙○○等二人，當時丙○○與庚○○等人同桌喝酒
    ，己○○持調酒桶正行走於走道上，要為客人服務調酒，該二女均穿短裙、洋裝
    上衣，與一般在場上班女子無異」，此有報告書一件附卷可稽。此外並有台北縣
    警察局蘆洲分局臨檢紀錄表、房屋租賃契約書及公司執照影本等附卷可參。被告
    戊○○否認犯行委無足採。本件事證明確，被告戊○○之犯行堪予認定。
二、核被告戊○○所為，係違反台灣地區與大陸地區人民關係條例第十五條第四款不
    得僱用大陸地區人民從事未經許可之工作之規定，應依同條例第八十三條第一項
    論處。爰審酌被告之品性、犯罪之動機、目的、手段、僱用之人數、時間及犯罪
    後之態度等一切情狀，量處如主文所示之刑，並諭知易科罰金之折算標準。又法
    人之受僱人，因執行業務而犯前開條項之罪者，該法人亦應科以罰金刑，同條例
    第八十三條第四項定有明文。被告甲○○○○限公司，其受僱人即被告戊○○因
    執行業務，而違反同條例第十五條第四款之規定，亦應科以如主文所示之罰金。
    另查被告戊○○犯罪後，刑法第四十一條業於九十年一月四日經立法院修正通過
    為：「犯最重本刑為五年以下有期徒刑以下之刑之罪，而受六個月以下有期徒刑
    或拘役之宣告，因身體、教育、職業或家庭之關係或其他正當事由，執行顯有困
    難者，得以一元以上三元以下折算一日，易科罰金。但確因不執行所宣告之刑，
    難收矯正之效，或難以維持法秩序者，不在此限。併合處罰之數罪，均有前項情
    形，其應執行之刑逾六月者，亦同。」，並於同年一月十日經總統公布，於同年
    一月十二日生效，比較新舊法之結果，以新法有利於被告，依刑法第二條第一項
    前段之規定，應適用新法，合此敘明。
貳、無罪部分：
一、公訴意旨另以：丁○○係址設台北縣三重市○○路○段四一號二樓甲○○○○限
    公司之負責人；戊○○、乙○○均係該公司股東，三人均明知己○○、丙○○係
    大陸地區來台探親人民，竟仍共同自八十九年年底某日起，僱用己○○、丙○○
    ，在該公司上址從事未經許可之陪酒工作。嗣於八十九年十二月十三日凌晨一時
    三十分許，己○○、丙○○正在店內從事陪酒工作時，為警當場查獲。因認被告
    丁○○、乙○○亦違反台灣地區與大陸地區人民關係條例第十五條第四款之規定
    ，應依同條例第八十三條第一項論處。
二、按犯罪事實應依證據認定之，無證據不得推定其犯罪事實。又不能證明被告犯罪
    者，應諭知無罪之判決，刑事訴訟法第一百五十四條、第三百零一條第一項前段
    分別定有明文。而認定不利於被告之事實，須依積極證據，苟積極證據不足為不
    利於被告事實之認定時，即應為有利於被告之認定，更不必有何有利之證據。最
    高法院著有判例可循（最高法院三十年上字第八一六號判例參照）。
三、訊據被告丁○○、乙○○均堅詞否認右揭犯行，被告丁○○辯稱：其無僱用己○○、丙○○，其在公司負責放伴唱帶，其他事不負責，戊○○負責實際管理公司
    ，公司應徵人員或叫貨、付款都是戊○○在處理。乙○○辯稱：其與戊○○是朋
    友關係，乃戊○○找其投資甲○○○○限公司，其出資十萬元，店均由戊○○負
    責管理，聘僱人員及叫貨均由戊○○負責，其未在店裡做事，那天是其帶太太己○○去唱歌，丙○○則是己○○之朋友，去找己○○玩等語。經查：被告三人經
    本院隔離訊問，就甲○○○○哪些股東、各出資多少、經營什麼業務、戊○○、
    丁○○、乙○○在甲○○○○限公司各擔任何職務、公司聘僱人員以及叫貨等業
    務誰處理等事項訊問結果，戊○○供稱：「人間仙境是做卡拉ＯＫ歌唱業務，股
    東有三人，丁○○、乙○○以及我，我和丁○○各出資二十萬，乙○○出資十萬
    元，我是擔任人間仙境公司現場經理兼櫃台，聘僱人員以及叫貨都是我在處理，
    丁○○為登記負責人，他負責放伴唱帶，乙○○沒有擔任實際職務，他偶而會到
    公司看一下，或打電話請朋友來消費。」「（經營卡拉ＯＫ業務）是我有經驗，
    是我找他們二人來做的」「都是我負責應徵」。被告丁○○供稱：「人間仙境是
    做卡拉ＯＫ兼茶坊，我和戊○○各出資二十萬，乙○○出資多少我不清楚，我是
    負責放伴唱帶，戊○○是我媽媽，他是實際負責管理公司，乙○○沒有在公司做
    ，公司應徵人員或叫貨、付款都是戊○○在處理。」「是我媽媽戊○○有經驗，
    是他找我和乙○○合夥。」「以前有請過二個副理小芳又叫無憂、小娟，負責招
    待客人。都是我媽媽負責應徵。」。被告乙○○供稱：「人間仙境是做卡拉ＯＫ
    歌唱業務，股東有幾人我不知道，我出資十萬元，我與戊○○是朋友，是他找我
    投資，店都是戊○○負責管理，丁○○負責放伴唱帶，我沒有在店裡做事，那天
    我是帶太太己○○去唱歌，聘僱人員以及叫貨都是戊○○在負責。」「是戊○○
    找我投資的」「以前有請副理，負責招待客人，準備酒菜。都是戊○○負責應徵
    。」各等語。核三人所供情節相符，是堪認被告戊○○乃甲○○○○限公司之現
    場經理兼實際負責人，負責管理公司及應徵人員、叫貨、付款等事宜，而被告丁○○則僅在公司負責放伴唱帶，被告乙○○則未在公司擔任何職務，準此，有關
    僱用己○○、丙○○之人應係被告戊○○，是被告丁○○、乙○○辯稱其等未曾
    僱用己○○、丙○○應可採信。按本條例之罪乃處罰行為人，即實際僱用之人，
    丁○○、乙○○既未曾僱用大陸人民從事未經許可之工作，自不能因渠二人為甲○○○○限公司之股東即論以該條例之罪。此外本院復查無其他積極證據足認被
    告丁○○、乙○○涉有公訴人所指之犯行，爰為被告二人無罪之諭知。
據上論斷，應依刑事訴訟法第二百九十九條第一項前段、第三百零一條第一項、台灣
地區與大陸地區人民關係條例第八十三條第一、四項、刑法第十一條前段、修正後第
四十一條第一項前段、第二條第一項但書、罰金罰緩提高標準條例第二條，判決如主
文。
本案經檢察官曾文鐘到庭執行職務
中    華    民    國      九十一      年      一      月    三十一    日
                                      臺灣板橋地方法院刑事第一庭
                                          法  官  毛崑山
右正本證明與原本無異。
如不服本判決，應於判決送達後十日內，向本院提出上訴狀。
                                          書記官  楊灥
中    華    民    國      九十一      年      二      月      一      日
附錄本案所犯法條全文
臺灣地區與大陸地區人民關係條例第八十三條
違反第十五條第四款或第五款規定者，處二年以下有期徒刑、拘役或科或
併科新台幣三十萬元以下罰金。
意圖營利而違反第十五條第五款規定者，處三年以下有期徒刑、拘役或科
或併科新台幣六十萬元以下罰金。
以犯前項之罪為常業者，處五年以下有期徒刑，得併科新臺幣六十萬元以
下罰金。
法人之代表人、法人或自然人之代理人、受僱人或其他從業人員，因執行
業務犯前三項之罪者，除處罰行為人外，對該法人或自然人並科以前三項
所定之罰金。但法人之代表人或自然人對於違反之發生，已盡力為防止行
為者，不在此限。
